臺灣新竹地方法院刑事判決
110年度訴字第525號
公  訴  人  臺灣新竹地方檢察署檢察官
被      告  羅青雲




            鄒昭孜


上列被告因違反廢棄物清理法案件，經檢察官提起公訴（110年
度偵字第4846號），及移送併案審理（110年度偵字第10595號）
，本院依簡式審判程序判決如下：
    主  文
羅青雲共同犯廢棄物清理法第四十六條第四款之非法清除廢棄物
罪，處有期徒刑陸月，如易科罰金，以新臺幣壹仟元折算壹日。
未扣案之犯罪所得新臺幣肆萬貳仟元，沒收之，於全部或一部不
能沒收或不宜執行沒收時，追徵其價額。
鄒昭孜共同犯廢棄物清理法第四十六條第四款之非法清除廢棄物
罪，處有期徒刑陸月，如易科罰金，以新臺幣壹仟元折算壹日。
未扣案之犯罪所得新臺幣參仟元，沒收之，於全部或一部不能沒
收或不宜執行沒收時，追徵其價額。
    事  實
一、羅青雲、鄒昭孜、楊秋雄（另行審結）均明知從事廢棄物清
    除業務者，應向主管機關或中央主管機關委託之機關申請核
    發公民營廢棄物清除機構許可文件後，始得從事清除廢棄物
    業務，竟與真實姓名年籍不詳、綽號「阿員」之人，共同基
    於未依廢棄物清理法領有廢棄物清除許可文件，從事廢棄物
    清除之犯意，由羅青雲於民國109年9月初某日，受不知情之
    羅月華委託，以新臺幣（下同）45,000元之代價，清除新竹
    縣○○鄉○○街00號之廢玻璃、廢木板、生活垃圾等一般廢棄物
    ，羅青雲、楊秋雄、鄒昭孜與「阿員」，即於109年9月9日
    至109年9月11日間，至上址共同將上開一般廢棄物分別裝載
    至租賃之車牌號碼000-0000號、RBY-6207號自用小貨車，再
    由羅青雲、「阿員」分次駕駛上開車輛前往新竹縣○○鎮○○路
    000巷00弄00號附近土地傾倒棄置。嗣經新竹縣政府環境保
    護局派員到場稽查，始循線查悉上情。
二、案經新竹縣政府警察局竹東分局報告臺灣新竹地方檢察署檢
    察官偵查起訴。
    理  由
壹、程序部分：
    本件被告所犯非死刑、無期徒刑、最輕本刑為3年以上有期
    徒刑之罪，被告於本院準備程序進行中，就被訴事實為有罪
    之陳述，經本院合議庭認合於刑事訴訟法第273條之1第1項
    之規定，裁定進行簡式審判程序，合先敘明。
貳、實體部分：
  一、認定犯罪事實所根據的證據及理由
      上開事實，業據被告羅青雲、鄒昭孜於本院準備程序及審
      理時坦承不諱（見本院卷第87至92頁、第97至100頁），
      核與證人林壁龍於警詢時之證述情節大致相符（見110年
      度偵字第4846號卷【下稱偵卷】第7至9頁），且經證人羅
      月華、詹文基分別於警詢、偵訊時證述明確（見偵卷第10
      至19頁、第114至122頁），並有中華民國小客車租賃定型
      化契約書暨汽車出租單、車輛詳細資料報表各2份、新竹
      縣政府環境保護局109年9月12日、109年9月15日稽查工作
      紀錄、被告鄒昭孜、楊秋雄之駕駛執照各1份、監視錄影
      畫面翻拍照片22張、棄置現場照片4張附卷可憑（見偵卷
      第41至42頁、第46至50頁、第56至69頁）。是認被告羅青
      雲、鄒昭孜之自白，應與事實相符，堪予採信。本件事證
      明確，被告羅青雲、鄒昭孜犯行堪以認定，應依法論科。
  二、論罪科刑
（一）核被告羅青雲、鄒昭孜所為，均係犯廢棄物清理法第46條
      第4款之非法清除廢棄物罪。
（二）檢察官移送併辦之110年度偵字第10595號部分，與已起訴
      部分係屬同一事實，為同一案件，本院自應併予審理，附
      此敘明。　　
（三）被告羅青雲、鄒昭孜與共犯楊秋雄，及真實姓名年籍不詳
      、綽號「阿員」之人，就上開犯行，有犯意聯絡及行為分
      擔，應依刑法第28條之規定，論以共同正犯。
（四）加重減輕事由：
    1.累犯：
　　　被告羅青雲前於107年間，因詐欺案件，經臺灣臺南地方
      法院以108年度簡字第30號判決判處有期徒刑4月確定，並
      於108年7月29日執行完畢等情，有臺灣高等法院被告前案
      紀錄表1份在卷可稽，其於前案執行完畢後5年內故意再犯
      本案有期徒刑以上之罪，為累犯，經審酌其情節，並參照
      司法院大法官會議釋字第775號解釋之意旨，為避免發生
      罪刑不相當之情形，爰不加重最低本刑。
　　2.刑法第59條之酌減事由：　　
　　　按法院於面對不分犯罪情節如何，概以重刑為法定刑者，
      於有情輕法重之情形時，在裁判時本有刑法第59條酌量減
      輕其刑規定之適用，以避免過嚴之刑罰（司法院大法官會
      議釋字第263號解釋意旨參照），亦即法院為避免刑罰過
      於嚴苛，於情輕法重之情況下，應合目的性裁量而有適用
      刑法第59條酌量減輕被告刑度之義務。又刑法第59條規定
      犯罪之情狀顯可憫恕者，得酌量減輕其刑，其所謂「犯罪
      之情狀」，與同法第57條規定科刑時應審酌之一切情狀，
      並非有截然不同之領域，於裁判上酌減其刑時，應就犯罪
      一切情狀（包括第57條所列舉之10款事項），予以全盤考
      量，審酌其犯罪有無顯可憫恕之事由，即有無特殊之原因
      與環境，在客觀上足以引起一般同情，以及宣告法定最低
      度刑，是否猶嫌過重等等，資為判斷，且適用刑法第59條
      酌量減輕其刑時，並不排除同法第57條所列舉10款事由之
      審酌（最高法院70年度第6次刑事庭會議決議、95年度台
      上字第6157號、100年度台上字第2855號、第3301號判決
      意旨參照）。次按，非法清除廢棄物之人，其原因動機各
      人不一，犯罪情節未必盡同，其行為所造成危害社會之程
      度自屬有異，法律科處此類犯罪，所設之法定刑卻同為1
      年以上5年以下有期徒刑，且縱量處最低法定刑，仍無從
      依法易科罰金或易服社會勞動，不可謂不重，於此情形，
      倘依其情狀處以相當之有期徒刑，即足以懲儆，並可達防
      衛社會之目的者，自非不可依客觀之犯行與主觀之惡性二
      者加以考量其情狀，是否有可憫恕之處，適用刑法第59條
      之規定酌量減輕其刑，期使個案裁判之量刑，能斟酌至當
      ，符合比例原則。經查：被告羅青雲、鄒昭孜素行尚可，
      並非惡性重大之人，又被告羅青雲、鄒昭孜非法清除廢棄
      物之犯行，雖有不當，惟考量本案棄置之廢棄物未經證明
      具有毒性、危險性，其所生危害尚非鉅大，再審酌被告羅
      青雲、鄒昭孜於本院審理時已坦然面對己身之錯誤，應有
      深刻反省，是本院認被告犯罪情節與其所犯法定刑相較，
      實有「情輕法重」之憾，另參照司法院大法官會議釋字第
      263號解釋之意旨，並依被告客觀之犯行與主觀之惡性二
      者加以考量，本院審酌再三，認客觀上足以引起社會上一
      般人之同情，顯有堪資憫恕之處，因而認縱處以法定最低
      刑度猶嫌過重，爰依刑法第59條之規定，酌量減輕其刑。
      又被告羅青雲有上開刑之加重及減輕情形，應先加後減之
      。
（五）爰審酌被告羅青雲、鄒昭孜未向主管機關或中央主管機關
      委託之機關申請核發公民營廢棄物清除機構許可文件，即
      從事廢棄物之清除，對於環境造成嚴重污染，影響生態保
      育，惟念其等犯後坦承犯行，態度尚可，並衡酌遭棄置廢
      棄物之時間、範圍等犯罪所生危害，兼衡被告羅青雲有拆
      除、工程之工作經歷；被告鄒昭孜有業務、防水工程之工
      作經歷，以及被告羅青雲、鄒昭孜就本案犯行之分工角色
      及支配程度，暨其等犯罪動機、目的、手段、品行、生活
      狀況、智識程度為國中畢業、高中畢業等一切情狀，分別
      量處如主文所示之刑，並諭知易科罰金之折算標準，以資
      懲儆。
（六）按犯罪所得，屬於犯罪行為人者，沒收之。但有特別規定
      者，依其規定；前二項之沒收，於全部或一部不能沒收或
      不宜執行沒收時，追徵其價額，刑法第38條之1第1項、第
      3項分別定有明文。查被告羅青雲、鄒昭孜共同為上開犯
      行之實際所得為42,000元、3,000元，雖未據扣案，仍應
      依刑法第38條之1第1項、第3項之規定，予以宣告沒收，
      於全部或一部不能沒收或不宜執行沒收時，追徵其價額。
據上論斷，應依刑事訴訟法第273條之1第1項、第299條第1項前
段，判決如主文。
本案經檢察官張凱絜提起公訴，檢察官邱志平移送併辦，檢察官
葉益發到庭執行職務。
中　　華　　民　　國　　110 　年　　11　　月　　10　　日
                  刑事第七庭  法  官  王子謙
如不服本判決應於收受本判決後20日內向本院提出上訴書狀，上
訴書狀應敘述具體理由。上訴書狀未敘述上訴理由者，應於上訴
期間屆滿後20日內補提理由書狀於本院(均須按他造當事人之人
數附繕本 )「切勿逕送上級法院」。 
以上正本證明與原本無異。
中　　華　　民　　國　　110 　年　　11　　月　　10　　日
                              書記官  廖宜君　　　　　　　　　
　　　　　　　　　
附錄本案論罪科刑法條全文：
廢棄物清理法第46條
有下列情形之一者，處一年以上五年以下有期徒刑，得併科新臺
幣一千五百萬元以下罰金：
一、任意棄置有害事業廢棄物。
二、事業負責人或相關人員未依本法規定之方式貯存、清除、處
    理或再利用廢棄物，致污染環境。
三、未經主管機關許可，提供土地回填、堆置廢棄物。
四、未依第四十一條第一項規定領有廢棄物清除、處理許可文件
    ，從事廢棄物貯存、清除、處理，或未依廢棄物清除、處理
    許可文件內容貯存、清除、處理廢棄物。
五、執行機關之人員委託未取得許可文件之業者，清除、處理一
    般廢棄物者；或明知受託人非法清除、處理而仍委託。
六、公民營廢棄物處理機構負責人或相關人員、或執行機關之人
    員未處理廢棄物，開具虛偽證明。